【裁判字號】    98,裁,2341
【裁判日期】    980930
【裁判案由】    綜合所得稅
【裁判全文】
最  高  行  政  法  院  裁  定
                                      98年度裁字第2341號
上  訴  人  甲○○
被 上訴 人  財政部臺灣省中區國稅局
代  表  人  乙○○
上列當事人間綜合所得稅事件，上訴人對於中華民國98年5月20
日臺中高等行政法院98年度訴字第84號判決，提起上訴，本院裁
定如下：
    主  文
上訴駁回。
上訴審訴訟費用由上訴人負擔。
    理  由
一、按對於高等行政法院判決之上訴，非以其違背法令為理由，
    不得為之，行政訴訟法第242條定有明文。依同法第243條第
    1項規定，判決不適用法規或適用不當者，為違背法令；依
    同法第243條第2項規定，判決有該條項所列各款情形之一者
    ，為當然違背法令。又提起上訴，應以上訴狀表明上訴理由
    並應添具關於上訴理由之必要證據，復為同法第244條第1項
    第4款及第2項所明定。是當事人提起上訴，如以原審判決有
    不適用法規或適用不當為理由時，其上訴狀應有具體之指摘
    ，並揭示該法規之條項或其內容；如以原審判決有行政訴訟
    法第243條第2項所列各款情形為理由時，其上訴狀應揭示合
    於該條款之事實。上訴狀或理由書如未依上述方法表明，或
    其所表明者顯與上開法條規定之違背法令情形不相合時，即
    難認為已合法表明上訴理由，其上訴自非合法。又原審判決
    如已明確說明其適用法律之見解，並就當事人主張之法律見
    解，說明其不採之理由，且原判決所採見解與司法院解釋、
    本院判例及通說見解均無牴觸者，當事人如仍堅持其於原審
    主張之歧異見解作為上訴理由，即與所謂原判決「違背法令
    」之情形顯不相當，要難謂為適法之上訴理由。
二、緣上訴人民國（下同）84年度綜合所得稅結算申報，經財政
    部臺北市國稅局查得其配偶蕭添福取有出售儷國育樂事業股
    份有限公司（下稱儷國公司）土地之所得新臺幣（下同）6,
    000萬元，乃通報被上訴人所屬大智稽徵所核定蕭添福營利
    所得，歸課上訴人綜合所得總額64,056,922元，補徵應納稅
    額23,790,025元，被上訴人並按所漏稅額處0.5倍罰鍰11,89
    5,000元。上訴人不服，循序提起行政訴訟，經臺中高等行
    政法院91年度訴字第646號判決駁回後，提起上訴，復經本
    院94年度判字第481號判決將原判決廢棄，發回臺中高等行
    政法院更為審理，而經臺中高等行政法院以94年度訴更一字
    第13號判決將原處分（復查決定）及訴願決定均撤銷。嗣被
    上訴人以94年10月12日中區國稅法二字第0940048227號重核
    復查決定，將原核定營利所得6,000萬元轉正為其他所得，
    其餘復查駁回。上訴人不服，循序提起行政訴訟，經臺中高
    等行政法院95年度訴字第171號判決駁回後，復提起上訴，
    終經本院97年度裁字第1967號裁定駁回上訴人上訴而告確定
    。上訴人復以97年8月4日申請書向財政部請求依行政程序法
    第117條規定撤銷上開重核復查決定，及以同年8月18日申請
    書向被上訴人所屬大智稽徵所請求轉報被上訴人依「稅捐稽
    徵機關稅務案件協談作業要點」規定，就該重核復查決定進
    行協談。關於上訴人97年8月4日申請書部分，經財政部函轉
    被上訴人以97年8月20日中區國稅法二字第0970039990號函
    予以否准；至上訴人8月18日申請書部分，被上訴人則以97
    年9月1日中區國稅法二字第0970043311號函復不予受理。上
    訴人遂再以同年9月11日申請書，向財政部請求依行政程序
    法第117條規定撤銷重核復查決定及進行協談，仍經財政部
    以97年10月1日台財稅字第09700448510號函復略以該案並無
    行政程序法第117條適用，且協談部分已經被上訴人以97年9
    月1日函復在案等語。嗣上訴人以97年10月14日申請書再向
    被上訴人為相同請求，經被上訴人以97年10月20日中區國稅
    法二字第0970052196號函復略以上訴人所請事項業經被上訴
    人97年8月20日、97年9月1日及財政部97年10月1日函復在案
    等語。上訴人不服，循序提起行政訴訟，經原審法院判決駁
    回後，提起本件上訴。
三、上訴意旨雖主張：依財政部91年3月26日台財稅字第0910451
    701號函附錄之法務部91年2月25日法律字第0090047973號函
    釋末段可知，如有「法律特別規定」之「例外」情況時，即
    非行政機關之裁量範圍，法院自得依相關特別法令規定為之
    情況判決；又上訴人於起訴及原審言詞辯論時，特別強調被
    上訴人原核定上訴人配偶蕭添福所受領之6,000萬元，並非
    公司按持股之比例分配，與公司法之盈餘分配規定不符，自
    非儷國公司分配之盈餘，而為不法所得；臺中高等行政法院
    94年度訴更一字第13號判決，被上訴人未上訴，有判決確定
    證明，具有既判力在先，被上訴人94年10月12日中區國稅法
    二字第09400048227號違法重核，程序上違反司法院釋字第3
    68號解釋意旨，且本院97年度裁字第1967號裁定之確定力在
    後，則既判力先後之認定及其效力之適用何者為準？自非被
    上訴人行政裁量之範圍，原判決未加判定，有違程序正義，
    即有不適用法規之違背，此屬關鍵爭點，原判決未予闡明，
    有違行政訴訟法第243條第1項不適用法規或適用不當之違背
    法令及同條第2項第6款判決不備理由之違背法令；原處分有
    將公司法與所得稅法不當聯結、恣意擴張解釋行為時所得稅
    法、未經調查減除成本及費用，遽予將全部收入轉為其他所
    得，違反行政罰法第26條一事不二罰原則，及已逾稅捐稽徵
    法第21條所定7年核課期間之違法不當，然被上訴人對實體
    之違誤隻字未提，原判決亦未依行政訴訟法第133條及第141
    條第1項闡明，有行政訴訟法第243條第1項不適用法規及第2
    項第6款判決不備理由之違法；又臺中高等行政法院95年度
    訴字第171號判決，經本院97年度裁字第1967號裁定程序駁
    回確定，上訴人聲請再審，亦經臺中高等行政法院以98年度
    再字第11號裁定移送本院管轄審理中；上訴人備位聲明請求
    確定94年10月12日中區國稅法二字第09400048227號重核復
    查決定變更課稅名目及適用法條為所得稅法第14條第1項第9
    類（現已改為第10類）其他所得之新處分，已逾稅捐稽徵法
    第21條7年核課期間，依行政程序法第110條及第111條第7款
    自始無效之訴，程序業經補正，請就實體審酌並為判決；上
    訴人於98年9月1日接獲儷國公司寄發之存證信函，為足以佐
    證原判決有不適用法規或適用不當（所得稅法與公司法不當
    聯結）之新證據，請求併案審理等語。惟原判決係以：上訴
    人並無依行政程序法第117條規定請求被上訴人撤銷94年10
    月12日中區國稅法二字第0940048227號重核復查決定之請求
    權，其向財政部即被上訴人上級機關請求撤銷該重核復查決
    定，經財政部函轉被上訴人後，被上訴人予以否准，並無違
    誤，訴願機關並未對上訴人係不服被上訴人之否准處分，予
    以轉正為被上訴人97年8月20日中區國稅法二字第097003999
    0號函為原行政處分，認上訴人對被上訴人97年10月20日中
    區國稅法二字第0970052196號函提起訴願，因該函並非行政
    處分，予以不受理決定，雖有未合，結果並無不同，仍應予
    以維持等語為由，駁回上訴人先位聲明（請求撤銷訴願決定
    及原處分，並請求被上訴人應依行政程序法第117條之規定
    ，職權撤銷上開重核復查決定）；另以：確認行政處分無效
    之訴訟，須已向原處分機關請求確認其無效未被允許，或經
    請求於30日內不為確答者，始得提起之，為行政訴訟法第6
    條第2項所明定，而依本件卷內資料，上訴人並未以系爭重
    核復查決定有無效之原因，向被上訴人請求確認該處分無效
    等語為由，認本件上訴人備位聲明，請求確認重核復查決定
    無效，並未踐行向原處分機關請求確認其無效未被允許，或
    有經請求於30日內不為確答之程序，難認合法，爰併以判決
    駁回之。然觀諸前開上訴理由，無非係指摘上開重核復查決
    定如何違背法令，而非具體表明本件原判決有如何合於不適
    用法規、適用法規不當、或行政訴訟法第243條第2項所列各
    款之情形，難認對原判決之如何違背法令已有具體之指摘。
    至於原審判決後，上訴人始向原處分機關請求確認該重核復
    查決定無效而未被允許，乃是否可以另案提起確認無效訴訟
    問題，無法補正其於原審訴訟程序之欠缺；又本院係法律審
    ，尚難以提出所謂新證據作為適法的上訴理由。依首開規定
    及說明，應認其上訴為不合法。
四、依行政訴訟法第249條第1項前段、第104條、民事訴訟法第9
    5條、第78條，裁定如主文。
中    華    民    國    98    年    9     月    30    日
                    最高行政法院第七庭
                        審判長法官  藍  獻  林
                              法官  廖  宏  明
                              法官  張  瓊  文
                              法官  姜  素  娥
                              法官  林  文  舟
以  上  正  本  證  明  與  原  本  無  異
中    華    民    國    98    年    10    月    2     日
                              書記官  邱  彰  德


司法院資訊處製作；財團法人民間司法改革基金會備份。
